【裁判字號】    91,家訴,10
【裁判日期】    920422
【裁判案由】    分配剩餘財產
【裁判全文】
台灣台北地方法院民事判決  九十一年度家訴字第一○號
    原      告    乙○○
    訴訟代理人    劉立恩律師
    複  代理人    曾增銘律師
                  蔡嘉政律師
    被      告    甲○○
右當事人間請求分配剩餘財產事件，本院判決如左：
    主      文
被告應給付原告新台幣柒拾肆萬捌仟柒佰零壹元及自民國九十年十一月九日起至清償
日止，按週年利率百分之五計算之利息。
原告其餘之訴駁回。
訴訟費用由被告負擔五分之三，餘由原告負擔。
本判決第一項於原告以新台幣貳拾肆萬玖仟元供擔保後，得假執行。但被告如於假執
行程序實施前，以新台幣柒拾肆萬捌仟柒佰零壹元為原告預供擔保，得免為假執行。
原告其餘假執行之聲請駁回。
    事      實
甲、原告方面：
  一、聲明：
    (一)、被告應給付原告新台幣（下同）一百二十二萬四千六百九十七元，及自訴狀
        送達之翌日即民國（下同）九十年十一月九日起至清償日止，按週年利率百
        分之五計算之利息。
    (二)、願供擔保請准宣告假執行。
  二、陳述：
    (一)、兩造原係夫妻，於八十五年八月間結婚時，被告尚為學生，是家庭之負擔均
        依賴原告工作所得。被告畢業後，亦不思進取，常年未有工作，完全依賴原
        告之薪資度日，然兩造既係夫妻，自未多所計較。兩造於八十六年十月一日
        一同向太平洋建設股份有限公司購買坐落台北市○○區○○段一小段四０九
        地號土地權利範圍一萬分之六十四及其上門牌號碼台北市○○路○段二０三
        巷七四號三樓房屋（下稱系爭房地）與編號二十一號之停車位（下稱系爭停
        車位），兩造協議將系爭房地及停車位所有權登記為被告所有，並期望兩造
        為此一起努力，但自繳付自備款、貸款及其利息等事宜，被告均置之不理，
        而由原告苦苦撐持，甚至為裝潢該屋，亦由原告申請信用貸款支付。嗣兩造
        於八十九年十月七日兩願離婚，並完成離婚登記，然就兩造剩餘財產如何分
        配則未為協議，為此依民法第一千零三十條之一規定請求分配兩造剩餘財產
        之差額。
    (二)、民法第一千零三十條之一規定「聯合財產關係消滅時，夫或妻於婚姻關係存
        續中所取得而現存之原有財產，扣除婚姻關係存續中所負債務後，如有剩餘
        ，其雙方剩餘財產之差額，應平均分配」。經查：
      1.按夫妻未以契約訂立夫妻財產制者，除本法另有規定外，以法定財產制，為
        其夫妻財產制，民法第一千零零五條定有明文。查兩造結婚後，並未訂立任
        何夫妻財產制契約，故依法適用法定聯合財產制。
      2.原告於離婚時，名下未有任何不動產，銀行存款部分不足五萬元，且因前述
        裝潢費用支出所申請之信用貸款，原告之剩餘財產總額為負數。
      3.然被告於離婚時，就登記伊所有之系爭房地及停車位，依台灣省建築師公會
        之鑑定報告，其市值共計五百六十五萬九千三百九十四元，扣除交屋當時向
        銀行貸款三百二十一萬元，是被告之剩餘財產至少應有二百四十四萬九千三
        百九十四元元。
      4.系爭房地及停車位雖登記在被告名下，然實質上，卻是原告一手建立：
        (1)八十八年八月二十日交屋時，已繳付之自備款一百五十三萬元中，原告即
          支付一百三十五萬五千元，分別於八十八年八月十九日向第一銀行購買台
          灣銀行支票一百二十萬元，並於交屋當日八十八年八月二十日以提款卡提
          領現金十五萬五千元。
        (2)另購買系爭房地向台北銀行貸款三百四十九萬元，自八十八年九月起，每
          月償還之本息二萬元係由原告所有之第一商業銀行支出，並視手上目前有
          的現金狀況，分別提領現金狀況：八十八年九月十四日提款二萬元。
          八十八年十月二日提款一萬六千元。八十八年十一月一日提款一萬一
          千元。八十八年十二月一日提款三萬元（除二萬元繳還貸款外，六千元
          係償還為裝璜系爭房屋向亞太銀行信用貸款之本息）。八十九年一月七
          日提款二萬元。八十九年二月一日提款二萬六千元。八十九年三月六
          日提款一萬五千元。八十九年四月八日提款二萬元。八十九年五月八
          日提款二萬元。八十九年六月三日提款一萬五千元。八十九年七月十
          三日提款一萬五千元。八十九年八月五日提款二萬元。
        (3)此外，原告委請金永固實業股份有限公司裝璜系爭房屋，工程總價為四十
          一萬四千元，付款方式為簽約金十五萬元（原告於八十八年八月二十三日
          提領）、木工完成支付十六萬四千元（原告於八十八年九月十日匯款）、
          交屋支付十萬元（原告於八十八年十月十三日提領）。
      5.如今兩造不幸離異，就兩造剩餘財產之差額部分，爰請求判決如聲明第一項
        所示。
    (三)、被告所提正原衛生器材有限公司之支票作為被告父親贈與被告購屋資金，惟
        查正原衛生器材有限公司之資金只得作為公司營業或公司理財使用，不可能
        係被告父親無償贈與被告，再者，被告曾任職正原衛生器材有限公司，該資
        金係可能係被告之紅利、薪資或借支，被告片面主張該支票款係被告父親無
        償贈與云云，顯與會計原則相違，應提出正原衛生器材有限公司之會計紀錄
        以憑證明。
  三、證據：太平洋建設股份有限公司購屋客戶結帳收據聯、每月貸款及利息支出帳
      款存摺明細、申請信用貸款契約書、離婚協議書、國稅局財產證明、原告所有
      第一商業銀行活期儲蓄存款存摺、委託裝璜契約書、原告所有亞太商業銀行活
      期儲蓄存款存摺及戶籍謄本等件為證。
乙、被告方面：
  一、聲明：駁回原告之訴及假執行之聲請；如受不利之判決，願供擔保免為假執行
      。
  二、陳述：
    (一)、兩造結婚時，原告係台中中興大學學生，亦係台北大安稽徵所之稅務員，並
        住在台北市○○○路○段一號十三樓一三００室被告公司內，當時之水電費
        、管理費均由被告父親負擔，而被告為使原告順利求學，幫原告上課收集資
        料，甚至考試，而使原告順利畢業，否則原告如何有分身能在台中唸書？又
        被告畢業後在被告父親等家人所經營之正原衛生器材有限公司上班，系爭房
        地早於兩造婚前即購買，系爭停車位之訂金亦係被告父親支付，被告亦大都
        於每月二十日自花旗銀行提領現金四萬元繳納系爭房地之貸款及利息，非如
        原告所稱對清償貸款本息乙事均置之不理；況被告父親以正原衛生器材有限
        公司帳戶之錢支付訂購系爭房地之自備款，亦支付系爭停車位之錢，被告就
        系爭房地已支付一百餘萬元，被告父親約支付二百萬元，而原告繳納房貸亦
        係要贈送系爭房地予被告。
    (二)、兩造於八十六年八月間結婚，系爭房地卻係被告於八十五年七月二十九日向
        太平洋建設股份有限公司所購，房貸亦係自被告所有台北銀行帳戶逐月口款
        ，系爭房地自屬被告婚前所取得之財產，原告不得依民法第一千零三十條之
        一規定請求分配剩餘財產差額，縱令認系爭房地及停車位所有權登記日期在
        兩造婚後，而有上開規定之適用，亦因原告自承將系爭房地及停車位所有權
        登記為被告所有，即係將系爭房地及停車位贈與被告，嗣原告就系爭房地及
        停車位支付之款項亦係履行贈與契約之一部，依上開第一項但書規定，系爭
        房地及停車位不應計入兩造離婚後平均分配之財產，原告請求系爭房地及停
        車位二分之一之計值為無理由。縱原告購買台灣銀行面額一百二十萬元之支
        票及以提款卡提領現金十五萬五千元，均無從證明係作為原告交付房屋款一
        百三十五萬五千元之一部分。
    (三)、系爭不動產之自備款係由被告父親支付。
      1.被告於八十五年七月二十九日向太平洋建設股份有限公司訂購系爭房地，本
        係打算以己力購買，故當然登記為被告名義，訂購當日所支付之十二萬元訂
        金、第一期款三十一萬元及第二期款十二萬元，均係被告支付，至於第三期
        款以後至交屋止之自備款，亦當然係由被告支付，除其中第一期款三十一萬
        元之發票一時找尋不到外，期餘各期被告均有保留，均係由被告在花旗銀行
        之存款戶支付，另於八十六年十月一日訂購系爭停車位之訂金四十萬元，亦
        係被告父親支付，八十八年八月二十三日亦由台灣省合作金庫帳戶支出三十
        九萬元。
      2.綜上所述，除原告所稱銀行貸款四百二十五萬元外，其餘自備款均係由被告
        支出，故原告聲稱自繳自備款、貸款及利息等事，被告均置之不理，均由原
        告支出，顯非屬實。
    (四)、被告已不知系爭房屋之裝潢款項由何人所支付，即使原告於八十八年八月二
        十三日、同年九月十日、同年十月十三日自銀行提領，是否用於裝潢款項，
        亦有疑問。
    (五)、縱認原告得依上開規定請求，惟因兩造離婚時，系爭不動產僅值五百四十萬
        七千元，扣除貸款四百二十五萬元，僅有一百十五萬七千元，其二分之一為
        五十七萬八千五百元，原告主張之金額亦過高。
  三、證據：提出戶口名簿、綜合所得稅繳款書及通知書、系爭房地及車位預定買賣
      契約書、預定房地買賣訂購單、合作金庫支票存根、花旗銀行綜合月結單、花
      旗銀行支票本、合作金庫支票存根及發票等件為證。
    理      由
甲、程序方面：
    按訴狀送達後，原告得擴張或減縮應受判決事項之聲明，民事訴訟法第二百五十
    五條第一項第三款定有明文。本件原告起訴聲明請求被告應給付其一百七十萬五
    千元及自起訴狀送達之翌日即九十年十一月九日起至清償日止，按週年利率百分
    之五計算之利息，復於九十一年七月十一日具狀聲明請求被告應給付其一百二十
    二萬四千六百九十七元及自九十年十一月九日起至清償日止，按週年利率百分之
    五計算之利息，核其嗣後之聲明顯係減縮應受判決事項之聲明，依上開規定，原
    告自得為之，無庸經被告之同意，合先敘明。
乙、實體方面：
  一、原告起訴主張兩造於八十五年八月間結婚，並於八十六年十月一日向太平洋建
      設股份有限公司購買系爭房地及停車位，協議登記在被告名下，惟被告對於購
      買系爭房地及停車位之自備款、貸款及其利息等事宜均置之不理，而由原告獨
      自負擔，甚至申請信用貸款支付系爭房屋之裝潢費，嗣兩造於八十九年十月七
      日離婚，並完成離婚登記，而原告於離婚時，名下未有任何不動產，銀行存款
      部分不足五萬元，尚有信用貸款，故原告之剩餘財產總額為負數，惟被告於離
      婚時有系爭房地及停車位，其市值經台灣省建築師公會鑑定五百六十五萬九千
      三百九十四元，扣除銀行貸款款三百二十一萬元，餘值應有二百四十四萬九千
      三百九十四元，為此依民法第一千零三十條之一規定請求分配兩造剩餘財產之
      差額二之一，是被告應給付原告一百二十二萬四千六百九十七元及自九十年十
      一月九日起算之法定遲延利息等語。
  二、被告則以系爭房地係伊在兩造結婚前所購，應無民法第一千零三十條之一規定
      之適用，縱認有該規定之適用，因伊父親以正原衛生器材有限公司帳戶之錢支
      付訂購系爭不動產之自備款約二百萬元，伊亦支付約一百萬元，原告既與伊協
      議將系爭房地及停車位登記為伊所有，則原告繳納部分房貸亦係要贈送系爭房
      地及停車位予伊，依民法第一千零三十條之一第一項但書規定，原告亦不得請
      求分配兩造剩餘財產之差額，縱認原告得請求分配兩造剩餘財產之差額，因系
      爭不動產僅值五百四十萬七千元，扣除貸款四百二十五萬元，僅有一百十五萬
      七千元，其二分之一為五十七萬八千五百元，原告主張之金額亦過高等語，資
      為抗辯。
  三、查兩造於八十五年八月二日結婚，嗣於八十九年十月二十一日離婚，被告於八
      十五年七月二十九日與太平洋建設股份有限公司簽訂系爭房地預定買賣契約，
      系爭房地總價為六百二十六萬元，被告於八十五年七月三十日支付訂金十二萬
      元，並交付簽約金面額三十一萬元之支票乙紙，並於八十六年十月一日與國華
      人壽保險股份有限公司簽訂系爭停車位預定買賣契約，系爭停車位總價為一百
      四十萬元，被告當場交付面額四十萬元之支票乙紙，嗣系爭房地實收總價為六
      百二十三萬三千一百零七元，交屋款另以開立到期日分別為八十八年八月十九
      日、二十三日，面額各為一百二十萬元、三十九萬元之支票支付，其餘款項除
      以匯款方式支付外，尚有銀行貸款，系爭不動產已登記為被告所有，被告並於
      八十八年七月八日以系爭土地及房屋為擔保分別向台北銀行貸款二百二十萬元
      、一百零七萬元，迄至八十九年十月二十一日兩造離婚時止尚餘借款本金二百
      一十五萬九千六百零二元、一百零三萬一千九百五十七元，被告對於上開二筆
      借款均授權台北銀行就其於台北銀行營業部所開立之存款帳號0000000
      00000號帳戶中代為扣繳，而上開面額四十萬元、三十一萬元及三十九萬
      元支票之發票人均係被告父親楊天賜擔任代表人之正原衛生器材有限公司，至
      另紙面額一百二十萬元支票則係由第一商業銀行總行營業部帳戶向台灣銀行所
      購等事實，有戶籍謄本、太平洋建設股份有限公司購屋客戶結帳收據聯、土地
      及建物所有權狀、離婚協議書、戶口名簿、系爭房地及車位預定買賣契約書、
      預定房地買賣訂購單、支票存根、原告第一商業銀行存摺、太平洋建設股份有
      限公司九十一年十二月十六日（九十一）太設法發字第０六六九號函附預定房
      地買賣訂購單及客戶繳款明細表與收款日報表、台北銀行九十一年十月三十一
      日北銀市府字第九一二０九九八六００號函附貸款契約及放款帳卡明細查詢表
      、合作金庫台北分行九十二年二月七日合金台北營字第０九二００００六六三
      號函附新開戶建檔登錄單、台灣銀行九十二年二月十一日銀營一乙密字第０九
      二００三一０九一號函等件附卷可稽，並為兩造所不爭（見九十一年八月十五
      日、九十二年二月二十七日言詞辯論筆錄），應堪信為真實。
  四、原告主張系爭房地及停車位為兩造婚姻關係存續中所取得且現存之財產，其得
      行使夫妻剩餘財產分配請求權之事實，則為被告所否認，經查：
    (一)、按「夫妻未以契約訂立夫妻財產制者，除本法另有規定外，以法定財產制，
        為其夫妻財產制。」、「結婚時屬於夫妻之財產，及婚姻關係存續中夫妻所
        取得之財產，為其聯合財產。」九十一年六月二十八日修正前民法第一千零
        零五條、第一千零十六條前段分別定有明文。本件兩造結婚後，未訂立任何
        夫妻財產制契約之事實，為兩造所不爭，因兩造係於八十九十年十月二十一
        日離婚，仍應適用修正前民法上開規定，是以兩造夫妻財產制為法定財產制
        ，而結婚時屬於兩造之財產，及婚姻關係存續中兩造所取得之財產，為兩造
        聯合財產。
    (二)、復按聯合財產關係消滅時，夫或妻於婚姻關係存續中所取得而現存之原有財
        產，扣除婚姻關係存續中所負債務後，如有剩餘，其雙方剩餘財產之差額，
        應平均分配。但因繼承或其他無償取得之財產，不在此限。修正前民法第一
        千零三十條之一第一項亦定有明文。本件兩造於八十五年八月二日結婚，被
        告固於婚前之八十五年七月二十九日與太平洋建設股份有限公司簽訂系爭房
        地預定買賣契約，並於八十五年七月三十日支付訂金十二萬元，惟系爭房地
        迄至八十八年五月二十一日始登記為被告所有，依民法第七百五十八條規定
        「不動產物權，依法律行為而取得、設定、喪失及變更者，非經登記，不生
        效力。」，應認被告於八十八年五月二十一日起始取得系爭房地之所有權，
        而非以簽訂系爭房地預定買賣契約日為被告取得系爭房地所有權之日；另被
        告於婚後之八十六年十月一日與國華人壽保險股份有限公司簽訂系爭停車位
        預定買賣契約，而系爭停車位亦於八十八年五月二十一日登記為被告所有，
        可知系爭房地及停車位均為被告於婚姻關係存續中所取得之財產，嗣兩造於
        八十九年十月二十一日離婚時，被告名下現存系爭房地及停車位，原告自得
        依上開第一千零三十條之一第一項前段規定請求分配夫妻剩餘財產差額，即
        系爭房地及停車位，扣除被告於婚姻關係存續中所負債務後，其剩餘之差額
        ，原則上平均分配兩造，是被告所辯，自不足採。
  五、原告另主張系爭房地及停車位之自備款、貸款及利息均由其繳納之事實，復為
      被告所否認，經查：
    (一)、關於系爭房地訂金十二萬元部分：
        原告迄未舉證證明其有交付訂金十二萬元之事實，而被告就所辯伊於婚前之
        八十五年七月二十九日與太平洋建設股份有限公司簽訂系爭房地預定買賣契
        約，並於八十五年七月三十日支付訂金十二萬元之事實，則提出系爭房地預
        定買賣契約書及預定房地買賣訂購單等件為證，並經本院向太平洋建設股份
        有限公司查明屬實，有該公司九十一年十二月十六日（九十一）太設法發字
        第０六六九號函附預定房地買賣訂購單及客戶繳款明細表等件在卷足憑，並
        為原告所不爭，是原告此部分之主張，自難採信，堪信被告支付系爭房地訂
        金十二萬元；又上開第一千零三十條之一第一項規定係以夫或妻於婚姻關係
        存續中所取得而現存之原有財產為前題，並不包括結婚時屬於夫妻之財產，
        因該十二萬元係被告於婚前所支付之財產，為結婚時屬於被告之財產，自無
        上開規定之適用，應自系爭房地及停車位扣除被告於婚姻關係存續中所負債
        務後之剩餘差額中予以剔除。
    (二)、關於系爭停車位訂金四十萬元部分：
        原告迄未舉證證明其有交付訂金四十萬元之事實，而被告就所辯伊於八十六
        年十月一日與國華人壽保險股份有限公司簽訂系爭停車位預定買賣契約，並
        交付面額四十萬元支票乙紙之事實，已據其提出系爭車位預定買賣契約書、
        預定房地買賣訂購單及支票存根等件為證，並經本院向太平洋建設股份有限
        公司查明屬實，有該公司九十一年十二月十六日（九十一）太設法發字第０
        六六九號函附預定房地買賣訂購單及客戶繳款明細表等件在卷足憑，並為原
        告所不爭，是原告此部分之主張，要無足取，堪信前揭四十萬元訂金支票係
        被告所交付；又前揭面額四十萬元支票之發票人係正原衛生器材有限公司，
        而被告父親楊天賜係正原衛生器材有限公司之代表人，且楊天賜亦到庭證述
        稱：「（問：你兒子買房子的錢是如何支出的？）可以說全部都是我公司支
        付的，被告還沒有結婚的時候就已經訂房子，過戶是在結婚之後，被告只要
        來說，我就拿現金給被告，都是公司出的，公司是我自己的，公司不用報銷
        ，這是小公司，勞力換來的，現金、支票都有，有開支票就可以證明，其他
        現金我沒有辦法證明，我確實有開支票，被告開口向我要錢，我就給被告，
        算是送給被告。（問：支票存根聯四十萬元是你開的支票？提示並告以要旨
        ）支票上的字跡是我開的，我是給被告繳簽約金。」等語明確（見九十一年
        八月十五日言詞辯論筆錄），並為兩造所不爭，堪予採信，顯見前揭四十萬
        元係被告無償取得之財產，依上開第一千零三十條之一第一項但書規定，前
        揭四十萬元應無上開法條第一項前段適用，應自系爭房地及停車位扣除被告
        於婚姻關係存續中所負債務後之剩餘差額中予以剔除。
    (三)、關於交付系爭房地簽約金即第一期款三十一萬元及交屋款中三十九萬元部分
        ：
        原告迄未舉證證明其有交付系爭房地簽約金三十一萬元及交屋款中之三十九
        萬元之事實，而被告就伊所辯有交付系爭房地簽約金面額三十一萬元之支票
        乙紙及交屋款面額三十九萬元之支票乙紙等事實，業據其提出支票存根為證
        ，並經本院向太平洋建設股份有限公司查明屬實，有該公司九十一年十二月
        十六日（九十一）太設法發字第０六六九號函附客戶繳款明細及收款日報表
        等件在卷足憑，並為原告所不爭，是原告此部分之主張，亦難採信，堪認前
        揭三十一萬元簽約金支票及三十九萬元交屋款支票係被告所交付；又前揭面
        額三十一萬元支票係於八十五年八月三日繳交，到期日係八十五年八月二十
        七日，前揭面額三十九萬元支票之到期日係八十八年八月二十三日，均非被
        告婚前財產，且該二紙支票之發票人均係正原衛生器材有限公司，而證人楊
        天賜亦到庭證稱其開立公司支票贈與被告等語明確（見九十一年八月十五日
        言詞辯論筆錄），並為兩造所不爭，堪予採信，顯見前揭三十一萬元、三十
        九萬元係被告無償取得之財產，依上開第一千零三十條之一第一項但書規定
        ，前揭三十一萬元及三十九萬元應無上開法條第一項前段適用，應自系爭房
        地及停車位扣除被告於婚姻關係存續中所負債務後之剩餘差額中予以剔除。
    (四)、關於交屋款中一百二十萬元部分：
        原告主張其於八十八年八月十九日自其設在第一商業銀行總行營業部之帳戶
        轉帳一百二十萬元購買同面額之台灣銀行支票以繳付交屋款之事實，業據其
        提出存摺明細為證，並經本院向太平洋建設股份有限公司查明屬實，有該公
        司九十一年十二月十六日（九十一）太設法發字第０六六九號函附客戶繳款
        明細及收款日報表等件在卷足憑，並為被告所不爭，是原告此部分之主張，
        堪予採信。
    (五)、關於系爭房地及停車位其餘款項部分：
      1.原告主張其支付系爭房地及停車位其餘自備款事實，已為被告所否認，且依
        原告所提存摺明細觀之，均為現金提款，尚無法證明其提領現金之用途即在
        支付系爭房地及停車位之自備款，況被告亦提出繳款發票收據及花旗銀行綜
        合月結單等件佐證伊繳款證明，是原告既無法舉證證明其提款即在繳納系爭
        房地及停車位自備款之事實，自難徒憑該存摺明細即遽認原告支付系爭房地
        及停車位其餘自備款。
      2.原告主張其繳納系爭房地貸款本息之事實，亦為被告所否認，原告復未舉證
        以實其說，且查被告於八十八年七月八日以系爭土地及房屋為擔保分別向台
        北銀行貸款二百二十萬元、一百零七萬元，並授權台北銀行就被告於該行營
        業部所開立之存款帳號000000000000號帳戶中代為扣繳，有台
        北銀行九十一年十月三十一日北銀市府字第九一二０九九八六００號函附貸
        款契約及放款帳卡明細查詢表等件附卷可稽，並為兩造所不爭，堪信系爭房
        地之貸款本息係由被告繳納，原告上開主張，亦無可取。
    (六)、至原告主張正原衛生器材有限公司之資金只能作為公司營業或公司理財使用
        ，故上開面額三十一萬元、四十萬元及三十九萬元支票之發票人既係正原衛
        生器材有限公司，該資金不可能為被告父親楊天賜無償贈與被告，可能係被
        告任職正原衛生器材有限公司之紅利、薪資或借支乙節，非惟為被告所否認
        ，且原告未舉證以實其說，況被告父親楊天賜已到庭證述其簽發上開支票贈
        與被告等語屬實，並為兩造所不爭（見九十一年八月十五日言詞辯論筆錄）
        ，嗣正原衛生器材有限公司以何名目報銷上開支票，乃會計作業之問題，尚
        與本件無涉，是原告上開所稱，洵無足取。
  六、兩造均陳明願意僅就系爭不動產作為夫妻剩餘財產分配之標的，其餘財產不請
      求分配等語明確（見九十一年九月十七日言詞辯論筆錄），基於民事訴訟採當
      事人處分主義之精神，兩造協商限縮夫妻剩餘財產分配之範圍，於法尚無不合
      ，應予准許。
  七、系爭房地及停車位於八十九年十月二十一日兩造離婚時之市價業經台灣省建築
      師公會於九十一年五月十五日以九十一台建師鑑（九一００五）字第０二六五
      之二號函附鑑定報告書一份附卷可稽，兩造固不爭執上開鑑定報告（見九十一
      年六月十八日言詞辯論筆錄），惟查上開鑑定報告建物價值分析表(二)在鑑估單
      價、鑑估價值二欄均列系爭停車位價值為一百一十萬元（見該鑑定報告第七頁
      ），詎鑑定人於鑑定標的物鑑估價值(二)建物價值分析6.竟以系爭停車位坪數
      10.9271乘以建物每坪單價77601元計算系爭停車位市價為八十四萬七千九百五
      十四元，顯有前後矛盾之處，本院審酌被告當初係以一百四十萬元購買系爭停
      車位，且系爭停車產權位亦載明在建物登記謄本上，而一般停車位之買賣行情
      亦無以建坪乘以建坪單價計算，況依此方式計算系爭停車位價值僅為八十四萬
      七千九百五十七元，約為訂購原價之六折，顯與常情不符，至於系爭停車位是
      否不易脫手出售，乃係另一問題，尚不能因此即以系爭停車位之建坪乘以建坪
      單價計算其市價，準此，系爭房地及停車位於八十九年十月二十一日兩造離婚
      時之市價應以五百六十五萬九千三百九十四元計算始為妥適（0000000+000000
      0+436894+0000000=0000000）。
  八、又查原告並無不動產，僅有信用貸款債務，是原告負債之一方，而上開第一千
      零三十條之一規定，不承認適用於負數之剩餘財產，即負債一方之原告其剩餘
      財產以零計算，不應將其負債加入被告受分配之財產（參見大法官戴東雄著「
      親屬法實例解說」第一百六十頁），而被告名下有系爭房地及停車位，於兩造
      離婚時之市價為五百六十五萬九千三百九十四元，惟被告曾於八十八年七月八
      日以系爭土地及房屋為擔保分別向台北銀行貸款二百二十萬元、一百零七萬元
      ，迄至八十九年十月二十一日兩造離婚時止尚餘借款本金二百一十五萬九千六
      百零二元、一百零三萬一千九百五十七元，有兩造所不爭之台北銀行九十一年
      十月三十一日北銀市府字第九一二０九九八六００號函附貸款契約及放款帳卡
      明細查詢表等件附卷可稽，亦即被告於離婚時負有三百一十九萬一千五百五十
      九元之貸款債務，依上開第一千零三十條之一第一項前段規定，應自系爭房地
      及停車位市值中予以扣除，原告主張應扣除三百二十一萬元及被告辯稱應扣除
      四百二十五萬元云云，均乏所據，不足以採。準此，原告所得請求分配剩餘財
      產差額為一百二十四萬七千八百三十五元（0000000-000000-000000-000000-0
      00000-0000000=0000000)。
  九、本院參酌上開第一千零三十條之一立法理由「聯合財產關係消滅時，以夫妻雙
      方剩餘財產之差額，平均分配，方為公平，亦所以貫徹男女平等之原則，例如
      夫在外工作或經營企業，妻在家操持家務、教養子女，備極辛勞，使夫得無內
      顧之憂，專心發展事業，其因此所增加之財產，不能不歸功於妻子之協力，則
      其剩餘財產，除因繼承或其他無償取得者外，妻自應有平均分配之權利，反之
      ，夫妻易地而處，亦然，爰增設本條第一項之規定。惟夫妻之一方有不務正業
      ，或浪費成習等情事，於財產之增加並無貢獻，自不能使之坐享其成，獲得非
      分之利益。此際如平均分配，顯失公平，爰增設第二項。」，並審酌兩造夫妻
      財產制採法定財產制，但財務獨立，被告亦未交付現金予原告，原告歷年存款
      甚多，並提領一百二十萬元現金購買台灣銀行支票繳納系爭房地及停車位部分
      交屋款，相較之下，被告就系爭房地及停車位之自備款部分負擔較少（倘認原
      告未支付其他款項，被告最多僅支付七十四萬一千五百四十八元＊系爭房地及
      停車位經減價後實付總額0000000-銀行貸款餘額0000000-被告父親楊天賜贈與
      310000、390000、400000=741548)，若將上開財產差額一百二十四萬七千八百
      三十五元予以平均分配，顯失公平，爰依上開第二項規定酌減被告分配金額，
      認原告分配上開財產差額以百分之六十即七十四萬八千七百零一元為適當（00
      00000x60%=748701）。
  十、從而，原告依上開民法第一千零三十條之一第一項規定請求被告給付七十四萬
      八千七百零一元及自九十年十一月九日起至清償日止，按週年利率百分之五計
      算之利息，為有理由，逾此範圍之請求，為無理由，應予駁回。因本案事證已
      臻明確，兩造其餘主張陳述及所提之證據，均毋庸再予審酌，附此敘明。
丙、假執行宣告方面：兩造陳明願供擔保，聲請宣告假執行或免為假執行，經核原告
    勝訴部分，合於法律規定，爰分別酌定相當之擔保金額宣告之；原告其餘假執行
    之聲請，因訴之駁回而失所依據，不予准許。
丁、結論：本件原告之訴為一部有理由，一部無理由，並依民事訴訟法第七十九條但
    書、第三百九十條第二項、第三百九十二條，判決如主文。
中      華      民      國    九十二    年      四      月    二十二    日
                                        家事法庭法      官  張競文
右為正本係照原本作成
如對本判決上訴，須於判決送達後廿日內向本院提出上訴狀
中      華      民      國    九十二    年      四      月    二十二    日
                                                法院書記官  曾秋月


司法院資訊處製作；財團法人民間司法改革基金會備份。
